【裁判字號】    90,訴,724
【裁判日期】    901207
【裁判案由】    殺人未遂
【裁判全文】
臺灣屏東地方法院刑事判決                            九十年度訴字第七二四號
    公  訴  人  臺灣屏東地方法院檢察署檢察官
    被      告  甲○○
    被      告  戊○○
    共      同
    選任辯護人  陳世明
右列被告等因殺人未遂案件，經檢察官提起公訴（九十年度偵字第四二一一號），本
院判決如左：
     主  文
本件公訴不受理。
     理  由
一、公訴意旨略以：被告甲○○與被告戊○○於民國九十年五月二十五日零時五十五
    分許，駕駛車牌號碼Ｓ３─０６９７號自用小客車，至屏東市○○路一三二號找
    甲○○之前妻乙○○，被告甲○○進入屋內後，與乙○○因贍養費問題發生爭執
    ，乙○○因而跑上二樓向告訴人己○○求救，告訴人己○○隨即下樓，見被告戊○○欲將乙○○拉往門外，告訴人己○○乃上前阻止，告訴人己○○因而與被告
    戊○○、甲○○發生拉扯大打出手，被告戊○○因氣不過，竟萌殺人之犯意，自
    路邊拾得木棒一支，朝告訴人己○○頭部、臉部、身體各部位猛打，直至告訴人
    己○○不支倒地，嗣被告戊○○坐上前揭車輛欲離去之際，負責駕駛車輛之被告
    甲○○亦共同基於殺人之未必故意，駕駛上開自用小客車往前撞擊告訴人己○○
    ，復往後倒車再撞擊一次，告訴人己○○因而受有鼻部撕裂傷合併鼻骨骨折、右
    眉部撕裂傷、左臂大面積擦傷、後背大面積擦傷、左第五、六、七、九及十肋骨
    骨折併左側肺挫傷性出血、腹部鈍挫傷合併脾裂傷、雙膝擦傷等傷害，因認被告
    甲○○、戊○○涉有刑法第二百七十一條第二項、第一項之殺人未遂罪嫌。
二、訊據被告戊○○固坦承於上開時、地持木棒與告訴人己○○發生互毆；被告甲○○坦承駕駛上開自用小客車離去之際，撞及告訴人己○○之事實，惟被告二人均
    矢口否認有何殺人未遂之犯行。被告戊○○辯稱：是甲○○去找前妻乙○○，伊
    只有在外面等，後來看見甲○○與乙○○發生爭執，伊過去問為何起爭執，告訴
    人己○○就從樓上下來，先動手打人，又不讓伊與甲○○離去，才跑到對面撿一
    根木棒與己○○對打，與己○○並無冤仇，沒必要殺己○○等語；被告甲○○則
    辯稱：與乙○○因贍養費的問題發生爭執，乙○○將桌上東西撒落地面，己○○
    聞聲下來，就先打戊○○，之後二人到對面車道對打，伊開車過去載戊○○離去
    時，因天色很暗，不小心撞到己○○，並未再倒車回去再碾壓一次等語。
三、按殺人未遂與傷害之區別，在行為人有無殺意為斷，而有無殺意，固以行為人主
    觀意念為主，然行為人表現於外在客觀行為，諸如雙方仇怨深淺、使用兇器方法
    、行兇部位、下手輕重，對被害人有無趕盡殺絕舉動等等，均足作為行為人內心
    有無殺意之判斷依據。經查：
（一）、告訴人己○○當日所受傷害為「鼻部撕裂傷合併鼻骨骨折、左眉部撕裂傷、
        左臂大面積擦傷、後背大面積擦傷、左第五、六、七、九及十肋骨骨折併左
        側肺挫傷性出血、腹部鈍挫傷合併脾裂傷、雙膝擦傷」等傷害，有財團法人
        屏東基督教醫院診斷證明書一紙在卷可稽，依告訴人指述之當時情況觀之，
        告訴人身體軀幹部位所受傷害應係遭車輛撞擊所致，僅鼻部及左眉所受傷害
        為遭被告戊○○毆打所造成，若被告戊○○果有殺人之故意，以被告戊○○
        當時手持木棒之情況看來，告訴人己○○所受創傷應不僅止於鼻部及左眉之
        撕裂傷，可見被告戊○○並無致人於死之決意；況被告戊○○與告訴人己○○之前素不相識，當日被告戊○○係陪同被告甲○○至該處找甲○○之前妻
        ，與告訴人己○○毫不相干，縱事後雙方一言不合大打出手，亦無致人於死
        之必要。況被告戊○○於告訴人己○○不支倒地後，旋即離去，並未繼續追
        殺，益證被告戊○○並無奪命之意思，應僅係臨時基於普通傷害之犯意，持
        路旁之木棒毆傷告訴人甚明。
（二）、雖告訴人一再指述遭被告甲○○駕車以車頭撞擊並碾過左側腰部二次等語，
        證人丁○○證稱：己○○遭毆打後倒在地上，甲○○要開車載戊○○離去，
        看見甲○○撞過來等語，然被告甲○○當時所駕駛者為排氣量一千八百三十
        四Ｃ‧Ｃ之中華牌小客車，有卷附車號查詢汽車車籍表可稽，上開自用小客
        車前檔泥距離地面不到二十公分，告訴人己○○則為身高一百八十公分、體
        重七十二公斤之壯碩男子（參見卷附財團法人屏東基督教醫院成人科入出院
        護理評估表），以上開小客車前車頭距離地面之高度是否足以碾過告訴人左
        側腰部，誠有疑問，復參以告訴人所受傷勢均集中於左半身，若告訴人果遭
        被告甲○○以小客車車頭碾壓過左側腰身二次，則除直接受碾壓之左側身軀
        外，與地面直接接觸受力之右側身軀亦應受有傷害，然告訴人右半身並未受
        有任何傷害，且告訴人受有傷害之第五肋骨至第十肋骨間為人類身軀較脆弱
        之部位，僅遭撞擊亦有可能斷裂，況證人乙○○於本院審理時更稱：並未看
        到被告甲○○開車撞到己○○等語（見本院九十年十月二十三日審理筆錄）
        ，而證人丁○○亦僅看到被告甲○○撞到己○○後逃逸而去，並未看見被告
        甲○○來回碾壓告訴人己○○，是綜上所言，告訴人所受傷害應係遭被告甲○○駕車撞擊所致，而非遭車輪碾壓過，財團法人屏東基督教醫院醫師吳明
        洲亦同此見解，有九十年十一月二十一日訊問筆錄在卷可稽。至證人丙○○
        於偵查中證稱：看見被告甲○○開車向前撞倒己○○，再倒車壓過去等語，
        然證人乙○○於警訊中稱現場除被告二人、告訴人及伊外，尚有丁○○等語
        （見警卷第九頁），證人丁○○則於本院調查時證稱當天現場有被告二人、
        己○○及證人乙○○共四人等語（見本院九十年十月二十三日訊問筆錄），
        就證人乙○○、丁○○之證詞觀之，當時現場究竟有無丙○○其人，已有可
        疑，則其證詞顯無足採信。而被告甲○○當日至現場目的在與前妻乙○○商
        討贍養費問題，與告訴人己○○並不相識，更無怨隙，欠缺致己○○於死之
        犯意，應係被告甲○○急欲搭載被告戊○○離開現場之際，不慎撞擊當時因
        遭毆打、已倒臥在地之告訴人己○○。
（三）、綜上所述，本院審酌被告二人與告訴人己○○間之關係、案發時之情節及告
        訴人受傷之情形，認被告二人主觀上應無殺害告訴人之動機及犯意，被告戊○○之行為，僅成立刑法第二百七十七條第一項之傷害罪，另被告甲○○之
        行為，係構成刑法第二百八十四條第一項之過失傷害罪，公訴人認被告二人
        均係犯刑法第二百七十一條第一項、第二項之殺人未遂罪，均有未洽。
四、末按告訴乃論之罪，其告訴經撤回者，應諭知不受理之判決，刑事訴訟法第三百
    零三條第三款定有明文。本件被告戊○○係犯刑法第二百七十七條第一項之傷害
    罪、被告甲○○係犯刑法第二百八十四條第一項之過失傷害罪，已如前述，依照
    刑法第二百八十七條規定，係屬告訴乃論之罪，茲經告訴人己○○於本院審理時
    具狀撤回告訴，有撤回告訴狀一紙在卷可按，揆諸上開說明，應諭知不受理之判
    決。
據上論斷，應依刑事訴訟法第三百零三條第三款，判決如主文。
本案經檢察官葉容方到庭執行職務。
中      華      民      國    九十      年     十二     月      七      日
                                      臺灣屏東地方法院刑事第三庭
                                          審判長法  官  黃國永
                                                法  官  余德正
                                                法  官  陳姵君
右正本證明與原本無異。
對於本判決如有不服應於收受送達後十日內向本院提出上訴書狀上訴於台灣高等法院
高雄分院並按他造當事人之人數附具繕本。
                                              書記官   蔡德章
中      華      民      國      九十      年      十二      月    七    日
得上訴


司法院資訊處製作；財團法人民間司法改革基金會備份。
